---
title: "Analisis de Qualys KDB"
author: "Juan José Vaquero García"
date: "`r Sys.Date()`"
output: html_document
---

```{r setup, include=FALSE}
knitr::opts_chunk$set(echo = FALSE)

library(kableExtra)
library(ggplot2)
library(dplyr)


raw.file = "../../data/qualys/latest.qkdb_out.xml"
```

# Qualys KDB

Usaremos la base de datos de vulnerabilidades de Quadys para hacer un análisis de las vulnerabilidades teniendo en cuenta el número de CVEs y Bug Traqs definidos para cada una.

## Consideraciones previas
Debido a mi imposibilidad de cargar los campos opcionales del xml (por ejemplo <CVE_LIST>, entre otras) en el data frame de manera correcta y para evitar perder más tiempo, con ayuda de ChatGPT, he decidido crear un programa en python para preprocesar el archivo de xml de entrada. Este preproceso ha sido básicamente añadir los campos <CVE_LIST> y <BUGTRAQ_LIST> para aquellas vulnerabilidades que no las llevaban.
He intentado también añadir el campo <CORRELATION> y los subcampos "hijo" de este, pero por falta de tiempo lo he desestimado.
El programa utilizado se llama xml_mod.py (se ha añadido a github) y es el siguiente:

```
import xml.etree.ElementTree as ET

# Archivo XML de entrada
input_file = "/home/ubuntu/work/dds/repositories/DDSlab/data/qualys/latest.qkdb.xml"

# Archivo XML de salida
output_file = "/home/ubuntu/work/dds/repositories/DDSlab/data/qualys/latest.qkdb_out.xml"


# Parsear el archivo de entrada como un árbol de elementos
tree = ET.parse(input_file)
root = tree.getroot()

# Buscar todos los elementos VULN en el árbol
vuln_elems = root.findall(".//VULN")

# Iterar sobre cada elemento VULN y agregar el elemento CVE_LIST
for vuln_elem in vuln_elems:

    # Si el elemento CVE_LIST no existe, agregarlo
    if vuln_elem.find("CVE_LIST") is None:
        cve_list_elem = ET.SubElement(vuln_elem, "CVE_LIST")
        cve_elem = ET.SubElement(cve_list_elem, "CVE")
        id_elem = ET.SubElement(cve_elem, "ID")
    else:
        # Si el elemento CVE_LIST existe, buscar todos los elementos CVE
        cve_elems = vuln_elem.findall(".//CVE")
        # Iterar sobre cada elemento CVE y borrar el elemento URL si existe
        for cve_elem in cve_elems:
            url_elem = cve_elem.find("URL")
            if url_elem is not None:
                cve_elem.remove(url_elem)

    # Si el elemento BUGTRAQ_LIST no existe, agregarlo
    if vuln_elem.find("BUGTRAQ_LIST") is None:
        bt_list_elem = ET.SubElement(vuln_elem, "BUGTRAQ_LIST")
        bt_elem = ET.SubElement(bt_list_elem, "BUGTRAQ")
        id_elem = ET.SubElement(bt_elem, "ID")
    else:
        # Si el elemento BUGTRAQ_LIST existe, buscar todos los elementos BUGTRAQ
        bt_elems = vuln_elem.findall(".//BUGTRAQ")
        # Iterar sobre cada elemento BUGTRAQ y borrar el elemento URL si existe
        for bt_elem in bt_elems:
            url_elem = bt_elem.find("URL")
            if url_elem is not None:
                bt_elem.remove(url_elem)

            # Buscamos los ID y les poner el prefijo "BT-"
            id_elem = bt_elem.find("ID")
            if id_elem is not None:
                id_value = id_elem.text
            try:
                id_value = int(id_value)
                new_id_value = "BT-" + str(id_value)
                id_elem.text = new_id_value
            except ValueError:
                pass


# Escribir el árbol de elementos modificado en el archivo de salida
tree.write(output_file)
```

```{r read_raw}
# Cargamos el fichero de entrada
doc <- xml2::read_xml(raw.file)

kdb <- data.frame(qid = rvest::html_text(rvest::html_elements(doc, xpath = "//VULN/QID")),
                  title = rvest::html_text(rvest::html_elements(doc, xpath = "//VULN/TITLE")),
                  vuln_type = rvest::html_text(rvest::html_elements(doc, xpath = "//VULN/VULN_TYPE")),
                  category = rvest::html_text(rvest::html_elements(doc, xpath = "//VULN/CATEGORY")),
                  severity = rvest::html_text(rvest::html_elements(doc, xpath = "//VULN/SEVERITY_LEVEL")),
                  patchable = rvest::html_text(rvest::html_elements(doc, xpath = "//VULN/PATCHABLE")),
                  published = rvest::html_text(rvest::html_elements(doc, xpath = "//VULN/LAST_SERVICE_MODIFICATION_DATETIME")),
                  stringsAsFactors = FALSE)
kdb$published <- as.POSIXct.POSIXlt(strptime(x = kdb$published, format = "%Y-%m-%dT%TZ"))
kdb$published_anno <- paste(substr(kdb$published, 1, 4), sep = "-")

#kable(head(kdb)) %>% kable_styling()
```

## Including Cybersecurity Standards

Lo primero que haremos será crear 2 nuevas columnas en nuestro data frame:

- Número de CVEs definidos para cada vulnerabilidad
- Número de Bugtraqs definidos para cada vulnerabilidad



```{r add_cves, echo=FALSE}

# Añadimos la lista de CVEs
kdb$cve_list <- rvest::html_text(rvest::html_elements(doc, xpath = "//VULN/CVE_LIST"))

# Definir la función para separar la cadena de texto en una lista
to_cve_list <- function(cve_list_str) {
  if (nchar(cve_list_str) > 0) {
    return(strsplit(cve_list_str, "CVE-")[[1]][-1])
  } else {
    return(NULL)
  }
}

kdb$cve_list <- lapply(kdb$cve_list, to_cve_list)
kdb$cve_list_num <- sapply(kdb$cve_list, length)

```

```{r add_bugtraqs, echo=FALSE}
# Añadimos la lista de BUGTRAQSs
kdb$bugtraq_list <- rvest::html_text(rvest::html_elements(doc, xpath = "//VULN/BUGTRAQ_LIST"))

# Definir la función para separar la cadena de texto en una lista
to_bugtraq_list <- function(bugtraq_list_str) {
  if (nchar(bugtraq_list_str) > 0) {
    return(strsplit(bugtraq_list_str, "BT-")[[1]][-1])
  } else {
    return(NULL)
  }
}

kdb$bugtraq_list <- lapply(kdb$bugtraq_list, to_bugtraq_list)
kdb$bugtraq_list_num <- sapply(kdb$bugtraq_list, length)

#kable(head(kdb)) %>% kable_styling()
```

### Porcentages
Lo primero que miraremos será el porcentage de vulnerabilidades que son parcheables y las que no lo son. Como vemos en el gráfico a continuación, vemos que la gran mayoría (89%) lo son.

```{r graph_patcheable}
# Calcular la proporción de cada partición
prop_particiones <- prop.table(table(kdb$patchable))

lbl_tmp <- paste0(round(prop_particiones*100), "%")
lbl_tmp1 <- paste0("No Patchable (", lbl_tmp[[1]],")")
lbl_tmp2 <- paste0("Patchable (", lbl_tmp[[2]],")")
lbl_t <- c(lbl_tmp1,lbl_tmp2)

# Crear el gráfico de tipo "pie" con los porcentajes dentro del gráfico
#pie(prop_particiones, labels = paste0(round(prop_particiones*100), "%"), 
#pie(prop_particiones, labels = lbl_t, 
#    main = "% vulnerabilidades parcheables", col = c("skyblue", "lightgreen"))
pie(prop_particiones, labels = lbl_t, 
    col = c("skyblue", "lightgreen"))

```

### Histograma
A continuación miraremos la distribución del número de CVEs y bug tracks. 
La primera gráfica que mostramos es el histograma del número de CVEs y Bugtraqs. Como vemos en la gráfica a continuación, la mayoría de vulnerabilidades tienen entre 0 y 20 CVEs/Bugtraqs:



```{r graph_2}
# Crear un vector de conteos de particiones
#cve_part <- table(kdb$cve_list_num)
#
# Crear un gráfico de barras para visualizar las particiones
#barplot(cve_part, main = "CVE num", 
#        xlab = "CVE num", ylab = "Frecuencia")
#
#ggplot(kdb, aes(x=cve_list_num)) + geom_density()
#
```


```{r graph_21}
# Crear un vector de cortes de 10 en 10 desde el mínimo al máximo valor de cve_num_list
#cuts <- seq(min(kdb$cve_list_num), max(kdb$cve_list_num), by = 50)
# Crear una tabla de frecuencias con los cortes y contar los valores que caen en cada rango
#freq_table <- table(cut(kdb$cve_list_num, breaks = cuts, include.lowest = TRUE))
# Hacer el gráfico de barras de las frecuencias
#barplot(freq_table, main = "Gráfico de Barras de Rangos de Valores de cve_num_list",
#        xlab = "Rangos de valores", ylab = "Frecuencia")

# Hacer el histograma de los valores de cve_num_list
#hist(kdb$cve_list_num, main = "Histograma de cve_list_num",
#     xlab = "Valores de cve_num_list", ylab = "Frecuencia", col = "lightblue")
```

```{r graph_distr_cve}
# Hacer el histograma de los valores de cve_num_list con 20 intervalos
#hist(kdb$cve_list_num, main = "Histograma de cve_list_num (20 intervalos)",
#     xlab = "Valores de cve_num_list", ylab = "Frecuencia", col = "lightblue", breaks = 20)
# Hacer el histograma de los valores de cve_num_list con 20 intervalos
#hist(kdb$bugtraq_list_num, main = "Histograma de bugtraq_list_num (20 intervalos)",
#     xlab = "Valores de bugtraq_num_list", ylab = "Frecuencia", col = "lightblue", breaks = 20)

# Hacer el histograma de los valores de cve_num_list con ggplot2
gg1 <- ggplot(kdb, aes(x = cve_list_num)) +
  geom_histogram(binwidth = 1, fill = "lightblue", color = "black") +
  labs(title = "Histograma de cve_list_num", x = "Valores de cve_num_list", y = "Frecuencia")

gg2 <- ggplot(kdb, aes(x = bugtraq_list_num)) +
  geom_histogram(binwidth = 1, fill = "lightblue", color = "black") +
  labs(title = "Histograma de bugtraq_list_num", x = "Valores de bugtraq_num_list", y = "Frecuencia")

gridExtra::grid.arrange(gg1, gg2, ncol=2)

```


### Por categorias
La siguiente gráfica que mostraremos será en número de CVEs y Bugtraqs por categoría. Como muestran las gráficas siguientes, las 2 categorías donde existen más CVEs y Bugtraqs son:

- Local: Según Qualis, esta categoría está definida como: "This category consists of QIDs that detect vulnerabilities or gather information about vulnerabilities that can be exploited after getting local access to a box or vulnerabilities that need authenticated credentials to be detected."
- SUSE: Según Qualis, esta categoría está definida como: "This is a platform-specific category for all vulnerabilities and informational checks that belong to SUSE Linux."

Después de estas 2, las 2 siguientes son "OEL" (Oracle Enterprise Linux)y Ubuntu.

Por lo que se puede ver, 3 de las 4 vulnerabilidades con más CVEs y Bugtraqs corresponden a Sistemas Operativos Linux.

```{r graph_cat1}
sum_cve_by_cat <- aggregate(cve_list_num ~ category, data=kdb, FUN=sum)

options(repr.plot.width = 100)

ggplot(sum_cve_by_cat, aes(x=category, y=cve_list_num)) + 
  geom_bar(stat="identity") + 
  theme(axis.text.x = element_text(angle = 90, vjust = 0.5, hjust=1))


sum_bt_by_cat <- aggregate(bugtraq_list_num ~ category, data=kdb, FUN=sum)
ggplot(sum_bt_by_cat, aes(x=category, y=bugtraq_list_num)) + 
  geom_bar(stat="identity") + 
  theme(axis.text.x = element_text(angle = 90, vjust = 0.5, hjust=1))


```

```{r graph_cat2}
#sum_by_cat <- aggregate(cbind(cve_list_num, bugtraq_list_num) ~ category, data=kdb, FUN=sum)
#
#ggplot(sum_by_cat, aes(x=category)) + 
#  geom_bar(aes(y=cve_list_num), fill="blue", stat="identity", position="dodge") +
#  geom_bar(aes(y=bugtraq_list_num), fill="red", stat="identity", position="dodge") +
#  theme(axis.text.x = element_text(angle = 90, vjust = 0.5, hjust=1))
```

### Por severity

Si miramos el número de CVEs y Bugtraqs por severity, vemos que la mayoría son para severities 3 (Serious) y 4 (Critical):


```{r graph_sev}
sum_cve_by_sev <- aggregate(cve_list_num ~ severity, data=kdb, FUN=sum)

gg1<- ggplot(sum_cve_by_sev, aes(x=severity, y=cve_list_num)) + 
  geom_bar(stat="identity") + 
  theme(axis.text.x = element_text(angle = 90, vjust = 0.5, hjust=1))

sum_bt_by_sev <- aggregate(bugtraq_list_num ~ severity, data=kdb, FUN=sum)

gg2 <- ggplot(sum_bt_by_sev, aes(x=severity, y=bugtraq_list_num)) + 
  geom_bar(stat="identity") + 
  theme(axis.text.x = element_text(angle = 90, vjust = 0.5, hjust=1))

gridExtra::grid.arrange(gg1, gg2, ncol=2)

```

### Por published

En función del año de publicación de la vulnerabilidad, vemos que entre los años 2015 y 2019 son los años cuando más vulnerabilidades aparecieron:

```{r graph_pub}
sum_cve_by_pub <- aggregate(cve_list_num ~ published_anno, data=kdb, FUN=sum)

gg1 <- ggplot(sum_cve_by_pub, aes(x=published_anno, y=cve_list_num)) + 
  geom_bar(stat="identity") + 
  theme(axis.text.x = element_text(angle = 90, vjust = 0.5, hjust=1))

sum_bt_by_pub <- aggregate(bugtraq_list_num ~ published_anno, data=kdb, FUN=sum)

gg2 <- ggplot(sum_bt_by_pub, aes(x=published_anno, y=bugtraq_list_num)) + 
  geom_bar(stat="identity") + 
  theme(axis.text.x = element_text(angle = 90, vjust = 0.5, hjust=1))

gridExtra::grid.arrange(gg1, gg2, ncol=2)

```



## Conclusion

Conclusiones:

- CVEs y Bustraqs van de la mano. Se ve que las CVEs definidas tienen casi el mismo número de bustraqs definidos. 
- Como el análisis lo hemos hecho en función de los CVEs y Bustraqs definidos, vemos que se los que están identificados mayoritariamente son los de tienen una severidad mayor.
- Vulnerabilidades definidas con CVE/Bugtraq son sobre todo para para sistemas operativos Linux.


